【裁判字號】    99,上易,230
【裁判日期】    990923
【裁判案由】    損害賠償
【裁判全文】
臺灣高等法院高雄分院民事判決         99年度上易字第230號
上  訴  人  乙○○
被 上訴 人  甲○○
上列當事人間請求損害賠償事件，上訴人對於民國99年6月30日
臺灣高雄地方法院99年度訴字第797號第一審判決提起上訴，本
院於99年9月8日言詞辯論終結，判決如下：
    主  文
原判決關於駁回上訴人後開第二項之訴部分廢棄。
被上訴人應再給付上訴人新台幣壹拾萬肆仟伍佰陸拾元，及自
民國九十八年十二月九日起至清償日止，按週年利率百分之五計
算之利息。
其餘上訴駁回。
第二審訴訟費用，由被上訴人負擔五分之三，餘由上訴人負擔。
    事 實 及 理 由
一、上訴人起訴主張：被上訴人於民國98年1 月27日在高雄縣燕
    巢鄉深水村臥牛巷三信墓園側門，因細故與伊發生口角，並
    持鐵管毆打伊，致伊左尺骨骨折，因此受有如下之損害：(一)
    醫療費用新台幣（下同）10萬元；(二)工作損失50萬元；(三)非
    財產上損害150 萬元，合計210 萬元。爰依侵權行為之規定
    ，求為判命被上訴人如數給付，並加計法定遲延利息，並陳
    明願供擔保請准宣告假執行（未繫屬於本院之原審原告黃瓊
    慧請求部分，不予載述）。
    原審判命被上訴人應給付上訴人14萬2259元本息（含醫藥費
    1 萬0419元、工作損失5 萬1840 元 及非財產上損害8 萬元
    ），駁回上訴人其餘之訴，並依職權宣告假執行及附條件免
    為假執行之宣告。上訴人提起上訴，聲明：(一)原判決不利於
    上訴人部分廢棄。(二)被上訴人應再給付上訴人30萬元（含不
    能工作損失9 萬8160元及非財產上損害20萬1840元）及法定
    遲延利息（原審判決被上訴人敗訴部分，未據聲明不服，業
    已確定）。
二、被上訴人則以：伊固曾於前揭時地毆傷上訴人，然伊不同意
    上訴人再請求伊賠償工作損失及非財產上損害等語，資為抗
    辯。
三、兩造不爭執之事項：被上訴人於98年1 月27日在高雄縣燕巢
    鄉深水村臥牛巷三信墓園側門，因細故與上訴人發生口角，
    並持鐵管毆打上訴人，致上訴人受左尺骨骨折傷害。
四、兩造爭執事項：上訴人得否再請求被上訴人賠償不能工作損
    失及非財產上損害一節。本院判斷如下：
  (一)按不法侵害他人之身體或健康者，對於被害人因此喪失或減
    少勞動能力或增加生活上之需要時，應負損害賠償責任，民
    法第193 條第1 項定有明文。上訴人主張其於99年7 月間因
    接受第二次手術取出鋼釘，又有三個月不能工作，受有工作
    損失9 萬8160元，應由被上訴人賠償。查上訴人因本件傷害
    ，於98年1 月27日入院接受左尺骨骨折復位鋼釘內固定手術
    ，於同年月29日出院，嗣於99年7 月26日住院接受第二次手
    術取出鋼釘，於同年月29日出院，業據提出被上訴人不爭之
    住院收據為證，是上訴人因本件傷害接受第二次手術暨術後
    需門診復健而不能工作，致受有損失，應堪認定。另上訴人
    就其主張第二次手術不能工作之期間達三個月，雖未另提出
    診斷證明，惟按當事人已證明受有損害而不能證明其數額或
    證明顯有重大困難者，法院應審酌一切情況，依所得心證定
    其數額。本院審酌上訴人第一次手術出院後，因其傷勢至少
    需3 個月之癒合期間，此期間不能從事激烈運動，有義大醫
    療財團法人義大醫院函可稽，原審因認上訴人受有3 個月不
    能工作損失，兩造均無爭執，而上訴人第二次手術係於骨折
    癒合後開刀取出鋼釘，距其受傷後第一次手術時間，已逾一
    年半，恢復時間較第一次手術快，及其手術取出鋼釘後仍需
    赴門診追蹤及復健等情，認上訴人第二次手術取出鋼釘後不
    能工作之期間，應以二個月計算。徵之上訴人從事種植木瓜
    及香蕉，每月並無固定薪資，其看護費依勞工每月最低基本
    工資1 萬7280元計算，兩造亦無爭執，是上訴人此部分不能
    工作之損害數額為3 萬4560元（17280 ×2=34560 ）。
  (二)按不法侵害他人之身體、健康、名譽、或自由、信用、隱私
    、貞操或不法侵害其他人格法益而情節重大者，被害人雖非
    財產上之損害，亦得請求賠償相當之金額，民法第195 條第
    1 項前段定有明文。本件被上訴人傷害上訴人之身體，既屬
    事實，自應負損害賠償責任。查上訴人係高職畢業，從事種
    植木瓜及香蕉，每月並無固定薪資，名下有房屋1 筆、土地
    6 筆及汽車1 輛；被上訴人係國中畢業，從事水泥工，每月
    薪資1 萬5000元，名下有房屋及土地各1 筆等情，業經兩造
    陳明，並有稅務電子閘門財產所得調件明細表附卷可稽。本
    院審酌兩造之身分、地位、教育程度、經濟狀況，及被上訴
    人持鐵管毆打上訴人，致上訴人左尺骨骨折，歷經二次手術
    治療及復健，精神上所受痛苦非輕等一切情況，認上訴人請
    求被上訴人賠償非財產上損害18萬元，核屬適當。原審未審
    酌本件加害情節及上訴人歷經二次手術及復健所受痛苦，認
    上訴人之請求以8 萬元為適當，顯屬過低，上訴人請求再給
    付10萬元，應予准許。
五、綜上所述，上訴人提起上訴，請求被上訴人再給付，其請求
    之金額在13萬4560元（34560+100000=134560 ）及自起訴狀
    繕本送達之翌日即98年12月9 日起至清償日止，按週年利率
    百分之五計算利息範圍內，洵屬有據，應予准許，逾此部分
    之請求，則無理由，應予駁回。原審就上開應准許部分，為
    上訴人敗訴之判決，自有未合，上訴意旨求予廢棄改判，為
    有理由，爰由本院予以廢棄改判如主文第2 項所示。上開不
    應准許部分，原審為上訴人敗訴之判決，並無不合，上訴意
    旨求予廢棄改判，為無理由，應駁回其上訴。
六、據上論結，本件上訴為一部有理由，一部無理由，爰依民事
    訴訟法第450 條、第449 條第1 項、第79條，判決如主文。
中    華    民    國    99    年    9     月    23    日
                            民事第六庭
                                審判長法官  許明進
                                法      官  李炫德
                                法      官  徐文祥
以上正本證明與原本無異。
本件不得上訴。
中    華    民    國    99    年    9     月    24    日
                                書  記  官  梁雅華

司法院資訊處製作；財團法人民間司法改革基金會備份。
